【裁判字號】    97,訴,18
【裁判日期】    970526
【裁判案由】    違反槍砲彈藥刀械管制條例
【裁判全文】
臺灣臺中地方法院刑事判決                97年度訴字第18號
公  訴  人  臺灣臺中地方法院檢察署檢察官
被      告  乙○○
                    現於臺灣臺中看守所羈押中
選任辯護人  謝萬生  律師
被      告  甲○○
選任辯護人  黃靖閔  律師
            羅豐胤  律師
            黃幼蘭  律師
上列被告因違反槍砲彈藥刀械管制條例案件，經檢察官提起公訴
（96年度偵字第25572號、第29203號），本院判決如下：
    主    文
乙○○未經許可，出借空氣槍，處有期徒刑伍年拾月，併科罰金
新台幣拾捌萬元，罰金如易服勞役，以新台幣壹仟元折算壹日，
扣案空氣槍壹支、瓦斯鋼瓶壹瓶及鋼珠壹罐均沒收。
甲○○未經許可，持有空氣槍，處有期徒刑壹年拾月，併科罰金
新台幣拾捌萬元，罰金如易服勞役，以新台幣壹仟元折算壹日，
緩刑伍年；扣案空氣槍壹支、瓦斯鋼瓶壹瓶及鋼珠壹罐均沒收。
    事    實
一、乙○○明知槍砲彈藥非經中央主管機關許可，不得製造、販
    賣、運輸、轉讓、出租、出借、持有、寄藏或陳列，仍於民
    國96年5、6月間某日，在其位於臺中縣清水鎮○○路117 號
    住處前之資源回收筒，由不詳年籍之「陳信男」，置放具殺
    傷力之空氣槍1把、瓦斯鋼瓶1瓶及鋼珠1罐，乙○○即未經
    許可而持有之。嗣甲○○欲購買槍枝打小鳥，且由陳敬來（
    後改名為丙○○）口中知悉乙○○持有前揭槍枝，甲○○即
    透過陳敬來與乙○○接洽，乙○○遂於同年8月間某日，在
    上開處所，將上開空氣槍1把、瓦斯鋼瓶1瓶及鋼珠1罐等物
    出借予甲○○，由甲○○未經許可而持有之，並放置在其位
    在臺中縣沙鹿鎮鎮○街20號住處之車庫內。嗣於96年10月15
    日上午7時30分許，為警在甲○○之住處查獲，並扣得空氣
    槍1把、瓦斯鋼瓶1瓶及鋼珠1罐。
二、案經臺中市警察局第五分局報請臺灣臺中地方法院檢察署檢
    察官偵查起訴。
    理    由
一、刑事訴訟法第159條之1第2項規定，被告以外之人於偵查中
    向檢察官所為之陳述，除顯有不可信之情況者外，得為證據
    。本件證人即共同被告甲○○，係被告乙○○以外之人，甲
    ○○於偵查中所為陳述，係就其持有手槍之來源為供述，其
    後並具結在卷，其與被告乙○○亦無仇怨，並無顯不可信之
    情形，並經被告乙○○於本院審理中為交互詰問，共同被告
    甲○○於偵查中之陳述有證據能力。
二、被告甲○○部分之犯罪事實，業據被告甲○○坦承不諱，復
    有空氣槍1把、瓦斯鋼瓶1瓶及鋼珠1罐等扣案足憑。又扣案
    之空氣槍1把，經送內政部警政署刑事警察局鑑定結果，認
    係氣體動力式槍枝，以外接高壓鋼瓶內氣體為發射動力，經
    以金屬彈丸測試3次，其中彈丸（直徑6.0mm、重量0.88g ）
    最大發射速度為138公尺/秒，計算其動能為8.3焦耳，換算
    其單位面積動能為29焦耳/平方公分，有該局96年11月15 日
    刑鑑字第0960164651號槍彈鑑定書1份在卷可稽。再依日本
    科學警察之研究結果，認彈丸單位面積動能達20焦耳/平方
    公分以上，即足以穿入人體皮肉層，亦有上開鑑定書所附殺
    傷力之相關數據在卷可參。故本件經送鑑之空氣槍1把，經
    測試後之彈丸單位面積動能，均超過上開20焦耳/平方公分
    以上，顯具殺傷力。本件事證明確，被告甲○○之罪行已堪
    認定。
三、訊據被告乙○○矢口否認有上開犯行，辯稱：「陳信男」有
    天中午喝了酒到伊住處找伊，伊不理他，他就將槍放在伊住
    處前之資源回收桶，伊並不知道他是放槍在那裡，後來陳敬
    來打電話給伊說要去資源回收桶看有什麼東西，找到槍後，
    伊叫陳敬來打電話去問陳信男，伊之前均不知有該槍之事情
    云云；惟查，被告乙○○於偵查中就被告甲○○前開犯罪事
    實作時證稱：「陳信男」於96年5、6月間，把槍拿到伊住處
    騎樓外之資源回收筒，「陳信男」跟伊說有鐵不要，能否丟
    在伊家之資源回收筒，後來他自己放．．陳敬來有跟伊借過
    槍，伊對「陳敬來」說要的話你自己去拿，．．後來甲○○
    到伊住處，問伊資源回收桶內的東西要不要，伊說要的話你
    自己去拿，甲○○就拿走了等語（偵查卷第21頁）。參酌證
    人即同案被告甲○○於本院審理中證稱，扣案之槍彈係96年
    8 月透過陳敬來向乙○○借的，陳敬來與乙○○比較熟，陳
    敬來曾說他有問過乙○○，乙○○說槍放在他家資源回收筒
    ，後來伊與陳敬來一起去拿的等語（本院卷第57頁、第58頁
    ），另證人陳敬來（即丙○○）亦證稱，其曾經打電話問乙
    ○○回收場那把槍是否還在，他說不知道，要的話自己去找
    ，不是跟他借，後來其與甲○○一起去拿等語（本院卷第75
    頁、第76頁），按前揭槍械功能及外觀完整，價值不菲，並
    有殺傷力之物，為禁止持有之違禁物，如「陳信男」係單純
    丟棄，應係偷偷將之丟置於資源回收筒，以避免為他人知悉
    其曾持有該槍械，豈有反而告知被告乙○○之理，其既告訴
    被告乙○○，顯係將此槍械移轉持有予被告乙○○持有，且
    被告乙○○又未將該槍械回收丟棄或變賣，而持有至約二個
    月後之同年8月始由被告甲○○取走，亦見其有持有之意，
    且證人甲○○及陳敬來二人均作證，係向被告乙○○接洽後
    ，始由被告甲○○取走，如非被告乙○○持有該槍、彈，而
    僅係放在資源回收筒之待廢棄之物，何須向被告乙○○徵詢
    ，是前開槍、彈，應係被告乙○○知悉為槍、彈後再持有，
    且持有一段時間後，復經證人陳敬來之接洽而借予被告甲○
    ○，由其自行取去，被告乙○○所辯無非卸責之詞，不足採
    信，此外，復有前揭槍、彈扣案，及上揭鑑定書在卷足稽，
    上開鑑定係由內政部刑事警察局所為，該局為目前國內槍、
    彈鑑定之權威，以目前通行之檢視法、性能檢驗法、動能測
    試法等鑑定槍、彈之方法鑑定，具有相當科學依據，其鑑定
    結果，自可作為本案判決之證據，事證明確，被告乙○○之
    犯行，亦堪認定。
四、核被告乙○○所為，係犯槍砲彈藥刀械管制條例第8條第2項
    之未經許可出借空氣槍罪。被告甲○○所為，則係犯同條例
    第8條第4項之未經許可持有空氣槍罪。被告乙○○持有之低
    度行為，為出借之高度行為所吸收，不另論罪。槍砲彈藥刀
    械管制條例第十八條第四項前段規定「犯本條例之罪，於偵
    查或審判中自白，並供述全部槍砲、彈藥、刀械之來源及去
    向，因而查獲或因而防止重大危害治安事件之發生者，減輕
    或免除其刑。」依其犯罪形態，倘該槍砲、彈藥、刀械已經
    移轉持有，而兼有來源及去向者，固應供述全部之來源及去
    向，始符合上開規定。但其犯罪行為，僅有來源而無去向，
    或僅有去向而無來源者，祇要供述全部來源，或全部去向，
    因而查獲或因而防止重大危害治安事件之發生時，即符合減
    輕或免除其刑之規定，並非謂該犯罪行為，必須兼有來源及
    去向，始有該條項之適用。否則情節較重者（兼有來源及去
    向），合於減免之規定，情節較輕者（僅有來源而無去向，
    或僅有去向而無來源），反而不合於減免之規定，豈不造成
    輕重失衡（最高法院95年台上字第5130號意旨判決參照）。
    本件被告甲○○於偵查中自白，並供出全部槍械之來源，因
    而查獲被告乙○○，依前揭說明及規定，減輕其刑。爰審酌
    被告二人之素行尚佳，有台灣高等法院被告前案紀錄表在卷
    足稽，所犯罪名，所生損害，犯罪動機，及其二人犯後態度
    等一切情狀，分別量處如主文所示之刑，罰金部分併諭知昜
    服勞役之折算標準。另被告甲○○未曾因故意犯罪受有期徒
    刑以上刑之宣告，有前揭前科紀錄表在卷可按，且其坦承犯
    行，深具悔意，並未持槍犯罪，並有正當工作，有在職證明
    、勞工保險卡等可參，其經此教訓，當知警惕而無再犯之虞
    ，本院綜核各情，所宣告之刑，認以暫不執行為適當，併予
    宣告緩刑，以啟自新。扣案之空氣槍1把係違禁物，依刑法
    第38條第1項第1款之規定，宣告沒收。另扣案之瓦斯鋼瓶1
    瓶及鋼珠1罐，為供上開空氣槍所用之物，併依同法第38條
    第1項第2款之規定，宣告沒收。
五、據上論斷，應依刑事訴訟法第二百九十九條第一項前段，槍
    砲彈藥刀械管制條例第八條第二項、第四項、第十八條第四
    項，刑法第十一條、第四十二條第三項、第七十四條第一項
    第一款、第三十八條第一項第一款、第二款，判決如主文。
中    華    民    國    97    年    5     月    26    日
                  刑事第四庭    審判長法  官  林宜民
                                      法  官  許惠瑜
                                      法  官  林清鈞
上正本證明與原本無異。
如不服本判決，應於收受送達後10日內向本院提出上訴書狀（應
敘述具體理由並附繕本）。
上訴書狀如未敘述理由，應於上訴期間屆滿後20日內補提理由書
於本院。
                                書記官  陳貴卿
中    華    民    國    97    年    5     月    26    日
附錄論罪科刑法條
槍砲彈藥刀械管制條例第8條第2項、第4項
未經許可，轉讓、出租或出借前項所列槍枝者，處 5 年以上有期
徒刑，併科新臺幣 1 千萬元以下罰金。
未經許可，持有、寄藏或意圖販賣而陳列第 1 項所列槍枝者，處
 3年以上10年以下有期徒刑，併科新臺幣700萬元以下罰金。


司法院資訊處製作；財團法人民間司法改革基金會備份。
